臺灣臺南地方法院民事判決
111年度訴字第1120號
原      告  詹中任  


訴訟代理人  蘇文奕律師
            陳郁芬律師
被      告  陸陸陸

            蔡家證  

上列二人共
同訴訟代理
人          蔡政峯律師
上列被告因妨害自由等案件，原告提起刑事附帶民事訴訟請求侵
權行為損害賠償，經本院刑事庭以110年度附民字第78號刑事附
帶民事訴訟裁定移送前來，本院於民國111年10月31日言詞辯論
終結，判決如下：
    主  文
被告應連帶給付原告新臺幣貳拾萬元，及自民國一百一十年二月
二十五日起至清償日止，按週年利率百分之五計算之利息。
原告其餘之訴駁回。
訴訟費用由被告連帶負擔百分之四，餘由原告負擔。
本判決第一項得假執行。但被告如以新臺幣貳拾萬元為原告預供
擔保，得免為假執行。
原告其餘假執行之聲請駁回。
    事實及理由
一、原告起訴主張：
  ㈠被告陸陸陸於民國105年10月間向訴外人興百舜建設有限公司
    （登記負責人：詹中任，下稱興百舜公司）及訴外人高玉玲
    購買「天立方」大樓（下稱天立方社區）中門牌號碼臺南市
    ○區○○○街00號7樓房屋（下稱系爭房屋）及其所坐落之土地
    ，興百舜公司依約於107年9月間將系爭房屋交付被告陸陸陸
    使用。詎被告陸陸陸遷入系爭房屋後，認為系爭房屋有漏水
    、龜裂等瑕疵，不滿興百舜公司後續修繕處理方式，遂於10
    8年11月26日一早致電要求原告前往天立方社區1樓管理室處
    理。原告與興百舜公司工務經理鍾立文、工地主任宋振忠即
    於當日8時許前往天立方社區1樓管理室旁會客空間，被告陸
    陸陸、蔡家證到場後，竟共同向原告及鍾立文、宋振忠表示
    ：「外面處理社會事，沒有在錄音的」等語，要求原告及第
    三人交出手機、皮夾、鑰匙等物給被告蔡家證保管，並命被
    告蔡家證對原告3人搜身及檢查鞋子。被告陸陸陸確認原告
    及第三人身上無錄音裝置後，即開始一連串叫罵、拍桌、摔
    東西，並向原告接續恫稱:「今天不處理讓我滿意的話，別
    想離開，你們公司其他工地也不要動」、「你們公司在北區
    哪裡有工地我都知道，看要黑的、白的都有」、「今天不處
    理到我滿意的話，明天就要讓你們工地動不了」、「隨便找
    幾個人去工地亂，看你們房子還要不要賣」、「社會事在處
    理，是500、1,000起跳」、「過了今天就不是500的可以處
    理的」等語，最終開價要求原告至少拿新臺幣（下同）500
    萬元出來處理，原告因而心生畏懼，承諾給付被告陸陸陸50
    0萬元。被告復要求原告前往民間公證人余乾慶事務所辦理
    公證，並繼續向原告恫稱:「等一下進去要乖乖配合，不要
    亂來，亂來的話黑白兩道就會來」等語，脅迫原告在指定之
    公證文件簽名。嗣於當日11時許，兩造搭乘被告指定之計程
    車，前往公證人余乾慶事務所，由原告在余乾慶依被告陸陸
    陸指定撰寫之公證書、和解協議書上簽名、按捺指印，該和
    解協議書約定被告陸陸陸與原告間就系爭房屋之購買糾紛，
    原告同意支付被告陸陸陸500萬元之和解金，被告陸陸陸因
    而取得對原告前揭和解金債權。其後，被告陸陸陸於109年2
    月17日以原告未履行前揭和解債務為由，聲請強制執行原告
    之薪資及名下不動產，經原告供擔保而停止執行。被告共同
    以前開方式，取得被告陸陸陸對原告之和解金債權，已嚴重
    侵害原告之自由權，致原告終日擔憂而受有精神上重大痛苦
    ，爰依侵權行為法律關係請求被告連帶賠償精神慰撫金500
    萬元等語。
  ㈡並聲明：
　1.被告應連帶給付500萬元，及自刑事附帶民事起訴狀繕本送
    達翌日起至清償日止，按週年利率百分之5計算之利息。
　2.願供擔保請准宣告假執行。
二、被告則以：　
  ㈠被告於會客室並未強行扣留原告及第三人之手機，兩造係談
    判時基於共識共同將5人手機放至旁邊，且現場亦有大樓之
    監視錄影設備，單純交出手機未能防止留下現場對談畫面，
    顯見被告並非片面禁止原告及第三人對外聯繫。又天立方社
    區之1樓會客室為社區住戶進出必經之路，並以大片落地窗
    緊鄰裕孝三街，且會談地點非獨立空間，與值班保全櫃台僅
    有1、2公尺之隔，原告應無受被告限制自由或出言恐嚇之可
    能。此外，依民間公證人余乾慶之刑事證言可知，兩造公證
    當時並無異狀，且原告於事發後未曾報警，亦未保全大樓之
    監視錄影證據，仍頻繁聯繫被告陸陸陸，並嘗試推銷「美立
    方」社區建案與被告陸陸陸，遲至109年2月間始寄發存證信
    函主張撤銷意思表示，顯見原告應係就買賣房屋漏水、龜裂
    、白華嚴重等瑕疵之修繕及賠償問題，自願簽立和解書及公
    證書，被告並無妨害自由、強迫得利等侵權行為存在。原告
    提起本件訴訟之動機，係在免於上開瑕疵之民事賠償責任等
    語，資為抗辯(惟被告於111年10月31日言詞辯論期日改稱對
    於刑事認定之事實不予爭執，且於二審刑事審理中已為認罪
    之表示等語)。
  ㈡並聲明：
　1.原告之訴及其假執行之聲請均駁回。
　2.如受不利之判決，願供擔保請准宣告免為假執行。
三、兩造不爭執事項：
  ㈠本件原告以其於108年11月26日8時許遭本件被告陸陸陸、蔡
    家證在「天立方」社區（位在臺南市○區○○○街00號）1樓管
    理室為恐嚇取財等行為，向臺灣臺南地方檢察署（下稱臺南
    地檢署）提起刑事告訴，經該署偵查後以110年度偵字第168
    4號起訴書提起公訴，本院刑事庭審理後以110年度訴字第12
    4號判決「陸陸陸共同犯恐嚇得利罪，處有期徒刑9月。蔡家
    證共同犯恐嚇得利罪，處有期徒刑6月，如易科罰金，以新
    臺幣1,000元折算1日」。本件被告及臺南地檢署檢察官對判
    決結果均不服提起上訴，現由臺灣高等法院臺南分院（下稱
    臺南高分院）審理中（111年度上訴字第900號），上開起訴
    書、判決內容詳如本院卷第19至45頁所示。
  ㈡本件被告陸陸陸以其與本件原告就系爭房屋(即臺南市○區○○○
    街00號7樓)買賣發生糾紛，兩造達成和解簽立和解協議書，
    並經本院民間公證人公證在案，原告未履行債務為由，持10
    8年度南院民公慶字第1176號公證書為執行名義，具狀聲請
    強制執行原告之財產（109年度司執字第14778號清償債務強
    制執行事件）。原告於該執行事件提起債務人異議之訴，經
    本院109年度重訴字第97號民事判決：「一、確認兩造經本
    院所屬民間公證人余乾慶事務所108年度南院民公慶字第117
    6號公證書所載被告對原告之新臺幣750萬元債權不存在。二
    、本院109年度司執字第14778號強制執行事件之執行程序，
    應予撤銷。」，因本件被告陸陸陸提起上訴，臺南高分院民
    事庭審理後以110年度重上字第58號判決「上訴駁回。原判
    決主文第二項更正為：上訴人不得執臺灣臺南地方法院所屬
    民間公證人余乾慶事務所108年度南院民公慶字第1176號公
    證書對被上訴人為強制執行；臺灣臺南地方法院109年度司
    執字第14778號強制執行事件之執行程序，應予撤銷。」本
    件被告陸陸陸不服再提起上訴，經最高法院於111年5月5日
    以111年度台上字第1237號裁定上訴駁回確定在案。上開判
    決、裁定內容詳如本院卷47至89頁所示。
四、本院得心證之理由：
　㈠查原告主張被告陸陸陸、蔡家證於上開時間、地點實施恐嚇
    得利犯行及至民間公證人事務所辦理公證等情，業據其提出
    強制執行聲請狀、裁定及通知為證(附民卷第13至19頁)，且
    有臺南地檢署110年度偵字第1684號起訴書及本院110年度訴
    字第124號刑事判決各1份(本院卷第19至45頁)在卷可稽，並
    經本院職權調取刑事案件卷宗核閱屬實；被告雖於本件訴訟
    繫屬時抗辯其無恐嚇、脅迫原告之行為，原告係因出售之系
    爭房屋漏水、龜裂、白華嚴重等瑕疵，而自願簽立和解書及
    公證書云云，惟於本院111年10月31日言詞辯論程序中，改
    稱其於刑事案件二審審理時已為認罪之表示，對於刑事案件
    所認定之事實不予爭執等語(本院卷第194頁)，是原告主張
    被告2人於前揭時間、地點對其實施恐嚇取財之事實，即堪
    可採。　
  ㈡按因故意或過失，不法侵害他人之權利者，負損害賠償責任
    ；數人共同不法侵害他人之權利者，連帶負損害賠償責任；
    不法侵害他人之身體、健康、名譽、自由、信用、隱私、貞
    操，或不法侵害其他人格法益而情節重大者，被害人雖非財
    產上之損害，亦得請求賠償相當之金額，民法第184條第1項
    前段、第185條第1項前段、第195條第1項前段分別定有明文
    。查原告主張被告2人於108年11月26日在天立方社區1樓管
    理室，共同基於意圖恐嚇得利之犯意聯絡，對其實施嚇取財
    犯行，致其心生畏懼而承諾給付500萬元，及至民間公證人
    事務所進行公證之事實，業經本院認定如前，足徵被告2人
    以不法行為限制原告之行動，及恐嚇脅迫給付金額，已使原
    告自由權受有損害，原告依上開規定請求被告負連帶賠償責
    任，於法即屬有據。
　㈢次按慰撫金之賠償須以人格權遭遇侵害，使精神上受有痛苦
    為必要，其核給之標準固與財產上損害之計算不同，然非不
    可斟酌雙方身分資力與加害程度，及其他各種情形核定相當
    之數額（最高法院51年度台上字第223號判決意旨參照）。
    又非財產上損害之慰撫金數額，究竟若干為適當，應斟酌兩
    造身分、地位及經濟狀況，俾為審判之依據（最高法院86年
    度台上字第511號判決意旨參照）。查原告因被告犯罪行為
    而受有自由權侵害，當致其精神上受有相當程度之痛苦，是
    原告依據民法第195條第1項規定請求被告賠償其非財產上之
    損害，自應許可。本院審酌原告學歷為研究所畢業，現為興
    百舜公司負責人，年收入約150萬元，名下有房屋2筆、土地
    1筆、股票投資4筆；被告陸陸陸學歷為高職畢業，每月收入
    約5萬元，目前育有4子，名下有房屋3筆、土地2筆、股票投
    資4筆；被告蔡家證學歷為高職畢業，每月收入約3至5萬元
    ，目前育有2子，名下有房屋1筆、土地2筆、汽車2輛、股票
    投資1筆等情，業經兩造陳明在卷（本院卷第194、198頁）
    ，並經本院職權調閱兩造稅務電子閘門財產所得調件明細表
    核閱屬實；復考量被告係以限制、恐嚇之方式，迫使原告依
    其所指示而承諾交付金額，已對原告造成心理傷害，又斟酌
    兩造上開身分、地位、經濟狀況等一切情形，認原告請求因
    被告上開行為致生非財產上損害，應以20萬元為適當，逾此
    金額之主張，即非適宜。至於原告主張被告違法取得執行名
    義聲請強制執行，致其需提起債務人異議之訴及提供擔保金
    以免遭強制執行，訴訟前後長達2年多，造成其精神煎熬部
    分，因該事實非本件刑事附帶民事審理之範圍，故縱有上開
    事實，亦非本件得予審酌，應併敘明之。　　　 
  ㈣再按給付無確定期限者，債務人於債權人得請求給付時，經
    其催告而未為給付，自受催告時起，負遲延責任。其經債權
    人起訴而送達訴狀或依督促程序送達支付命令，或為其他相
    類之行為者，與催告有同一之效力；遲延之債務，以支付金
    錢為標的者，債權人得請求依法定利率計算之遲延利息；應
    負利息之債務，其利率未經約定，亦無法律可據者，週年利
    率為百分之5，民法第229條第2項、第233條第1項前段及第2
    03條分別定有明文。查原告請求被告連帶給付之上開金額，
    係屬給付無確定期限之金錢債權，是其併依上開規定請求被
    告連帶給付自刑事附帶民事起訴狀繕本送達之翌日即110年2
    月25日起(送達證書參附民卷第21、23頁)至清償日止，按週
    年利率百分之5計算之利息，亦屬有據，應予准許。
五、綜上所述，原告依侵權行為法律關係請求被告連帶給付20萬
    元，及自110年2月25日起至清償日止，按週年利率百分之5
    計算之利息，為有理由，應予准許。逾上開範圍之主張，即
    屬無憑，應予駁回。又本件原告勝訴部分所命被告給付之金
    額未逾50萬元，依民事訴訟法第389條第1項第5款規定，應
    應職權宣告假執行，原告聲請願供擔保宣告假執行，即無必
    要；併依被告聲請酌定相當之金額預供擔保後，得免為假執
    行之宣告。至原告敗訴部分，其假執行之聲請即失所附麗，
    應予駁回。
六、訴訟費用負擔之依據：民事訴訟法第79條、第85條第2項。
中　　華　　民　　國　　111 　年　　11　　月　　14　　日
                  民事第四庭    法  官　林勳煜  
上列正本證明與原本無異。
如不服本判決，應於判決送達後20日內，向本院提出上訴狀並表
明上訴理由，如於本判決宣示後送達前提起上訴者，應於判決送
達後20日內補提上訴理由書（須附繕本）。
如委任律師提起上訴者，應一併繳納上訴審裁判費。 
中　　華　　民　　國　　111 　年　　11　　月　　15　　日
                                書記官　莊文茹